【裁判字號】    89,交上易,192
【裁判日期】    890523
【裁判案由】    過失傷害
【裁判全文】
臺灣高等法院刑事判決                          八十九年度交上易字第一九二號
    上  訴  人
    即  被  告  甲○○
右上訴人因過失傷害案件，不服台灣桃園地方法院八十九年度交易字第二五號，中華
民國八十九年三月十日第一審判決（起訴案號為台灣桃園地方法院檢察署八十八年度
偵字第九六三０號），提起上訴，本院判決如左：
        主  文
原判決撤銷。
甲○○因過失傷害人，處有期徒刑參月，如易科罰金以參佰元折算壹日。
        事  實
一、甲○○於民國（下同）八十八年五月十二日晚上七時二十分許，駕駛車牌號碼Ｌ
    Ｅ─七０六九號自用小客車，沿桃園縣桃園市○○路，由桃園往中壢方向直行，
    而在行經上開路段二一九巷之無號誌交岔路口處時，對向車道適有由乙○○駕駛
    之車牌號碼ＣＰ─一七二九號自用小客車，由中壢往桃園方向行駛，並在上開無
    號誌交岔路口左轉，且已完成左轉之動作，正從道路右側逐漸駛入二一九巷內，
    此時張貂鈞本應注意「當直行車行駛至交岔路口附近，尚未進入交岔路口，而轉
    彎車已達中心處開始轉彎時，直行車應讓轉彎車先行」，且按諸當時之天候、光
    線、號誌、路況等一切情狀，復無不能注意之情形。但甲○○卻疏於注意，既未
    減速禮讓對方先行通過，又未採取適當之避煞措施，而在自己之車道上高速行駛
    ，致其所駕駛上開自用小客車之車頭大力撞及乙○○所駕駛上開自用小客車之右
    後側葉子鈑處，碰撞之後，乙○○之整部車輛因受力嚴重，竟旋轉一百八十度，
    車頭反轉，與行進方向相反，停於二一九巷內，而甲○○之車則是停在撞擊點前
    方之文中路其行駛車道上（約在中間車道及外側車道之間）。由於此碰撞，致乙
    ○○受有頸部、腰內部挫傷等傷害。
二、嗣甲○○於肇事後，警員劉保成到場處理發覺上情前，主動陳述上開肇事經過，
    並於事後接受法院之審理。
三、案經乙○○訴由桃園縣警察局桃園分局報請台灣桃園地方法院檢察署檢察官偵查
    起訴。
        理  由
一、右揭犯罪事實所憑之客觀證據及其認定理由：
  １、前開犯罪事實中有關車禍發生經過之客觀事實，被告甲○○業已坦承於右揭時
      地駕車撞及告訴人乙○○所駕駛自用小客車肇事等情。此外並有道路交通事故
      調查報告表（含現場圖）及現場照片等書證及物證附卷足資佐證，客觀之事實
      發生經過應該已可確證。
  ２、現被告及告訴人二人所爭執者，其重點在於「告訴人之車輛是否已經到達交岔
      路口中心處開始轉彎，而依道路交通安全規則之規範享有優先通行權」以及「
      告訴人所受之傷害是否為本件車禍所導致」二事。而對以上二項爭點，被告堅
      稱：
    (1)、其當時是直行車輛，車禍之發生導因於告訴人駕車左轉時，未依規定讓直行
        車先行所致，所以其並無過失。
    (2)、車禍發生以後，告訴人自承肇事原因為其本人之過失所致，而且告訴人本身
        並沒有受傷，事後才檢具傷單，陳稱受有傷害，難以取信於人。
  ３、惟查：
    (1)、從二車相撞後之停放位置及二車車身之撞擊點來觀察，發現：
      、告訴人之汽車已左轉至被告之直行車道前方，才遭被告之汽車撞及右後方
          車尾，且碰撞之後，整部車輛旋轉一百八十度，車頭反轉，與行進方向相
          反，停於二一九巷內。
      、被告之汽車則是右前車頭撞及告訴人之右後車角，停在撞擊點前方之文中
          路其行駛車道上（約在中間車道及外側車道之間）。
    (2)、由以上客觀之現場情況證據來判斷，足見：
      、車禍發生當時，告訴人之汽車已完成左轉動作，並且已快駛入巷道內，卻
          遭被告之汽車從右後方撞及車尾，且撞擊力道極大，以至在受撞後車輛旋
          轉掉頭。
      、此由可見：
        I、告訴人是在左轉車已完成轉彎動作，進行直行狀態遭被告碰撞，此種情
            況，依道路交通安全規則第一百零二條第六款之規定，被告有義務讓告
            訴人之汽車先行，而其竟然違反此項規定，撞及告訴人之汽車車尾，顯
            有所過失。而告訴人在此種情況下並無過失可言。
        II、又從告訴人之汽車遭撞及後旋轉一百八十度之客觀事實研判，被告當時
            行車之速度也是非常的快，亦有過失。
    (3)、至於被告所言，告訴人在事發後，主動承認肇事責任一節，不惟經告訴人否
        認，且與證人即現場處理警員劉保成在原審調查時之證詞內容不符（劉保成
        證稱：「被告有承認肇事」等語）。
    (4)、另依本件車禍告訴人車輛受撞之嚴重性來判斷，告訴人會因此而受有傷害之
        可能性極高，且告訴人復提出驗傷診斷書為憑，其上載明：「告訴人所受傷
        害均頸、腰部之挫傷」，就診日期則為車禍發生過後之第三天。該等傷害本
        來即不易立即查知，而警員劉保成亦在原審調查中證稱：告訴人在車禍現場
        沒有說，制作筆錄時，告訴人有說身體受傷等語。則衡之日常經驗法則，前
        開驗傷診斷書上記載之告訴人傷害結果，應為被告之過失行為所導致。
  ４、總結以上各節所述，被告前開辯解均不足採，而本件車禍之發生經過情形，應
      可確認。
  ５、而在以上客觀事實基礎下，本院認為本件被告所違反之注意規範為道路交通安
      全規則第一百零二條第六款，且當時被告並無不能注意之情事，竟疏於注意而
      致肇事，則其顯有能注意並能注意之過失，其過失行為復導致被害人受傷之原
      因，二者間具有相當因果關係，其理由如下：
    (1)、按汽車行駛至交岔路口時，轉彎車應讓直行車先行。但直行車尚未進入交岔
        路口，而轉彎車已達中心處開始轉彎，直行車應讓轉彎車先行，道路交通安
        全規則第一百零二條第六款定有明文。
    (2)、而本件告訴人之汽車已左轉至被告之直行車道前方，才遭被告之汽車撞及右
        後方車尾，且碰撞之後，整部車輛旋轉一百八十度，車頭反轉，與行進方向
  相反，停於二一九巷內；被告之汽車則是右前車頭撞及告訴人之右後車角，
        停在撞擊點前方之文中路、其行駛車道上（約在中間車道及外側車道之間）
        。由此可見，告訴人是在左轉車已完成轉彎動作，進行直行狀態遭被告碰撞
        ，此種情況，依上揭規定，被告有義務讓告訴人之汽車先行，而被告竟然高
        速行駛未減速禮讓，致撞及告訴人之汽車車尾，其顯然是違反前揭注意義務
        而肇事。
  ６、就此，原判決雖認為被告所違反之客觀注意義務內容為道路交通安全規則第九
      十四條第三項「汽車行駛時，駕駛人應注意車前狀況，並隨時採取必要之安全
      措施」之規定。但是道路交通安全規則第九十四條之規定乃屬一概括條款，要
      別無其他更明確之注意規則可資遵循時，方得引用該條規定做為車禍案件過失
      犯注意義務之來源，是以原判決認定被告所違反之前開注意規範，顯有錯誤，
      爰在此併予敘明之。
  ７、綜上所述，本件被告犯行洵堪認定。
二、被告所犯罪名及刑之酌科：
  １、核被告所為係犯刑法第二百八十四條第一項前段之過失傷害罪。
  ２、又被告於肇事後，警員劉保成到場處理發覺上情前，主動陳述上開肇事經過乙
      情，業據被告供述在卷，核與證人即警員劉保成到院證述情節相符，被告並於
      事後接受法院之審理，已符合自首規定之要件，應依刑法第六十二條前段規定
      ，減輕其刑。
  ３、爰審酌被告之品行及其智識程度與過失情節、犯後態度等一切情狀，量處如主
      文所示之刑。
三、撤銷改判之理由：
    原審對被告予以論罪科刑，雖非無據，被告上訴否認犯罪亦無可採，但原判決認
    定被告違反之注意義務顯有錯誤，要屬無可維持，自應由本院予以撤銷改判，以
    其適法。
據上論斷，應依刑事訴訟法第三百六十九條第一項前段、第三百六十四條、第二百九
十九條第一項前段，刑法第二百八十四條第一項前段、第六十二條前段，罰金罰鍰提
高標準條例第一條前段，判決如主文。
本案經檢察官蔡茂松到庭執行職務。
中    華    民    國    八十九    年      五        月      二十三      日
                          臺灣高等法院刑事第二十四庭
                              審判長法  官  陳  貽  男
                                    法  官  聶  齊  桓
                                    法  官  帥  嘉  寶
右正本證明與原本無異。
不得上訴。
        書記官  劉  貞  達
中    華    民    國    八十九    年      五        月      二十五      日


司法院資訊處製作；財團法人民間司法改革基金會備份。
